【裁判字號】    90,交訴,4
【裁判日期】    900525
【裁判案由】    公共危險等
【裁判全文】
臺灣嘉義地方法院刑事判決                              九十年度交訴字第四號
    公  訴  人  臺灣嘉義地方法院檢察署檢察官
    被      告  乙○○
    選任辯護人  張雯峰律師
                奚淑芳律師
右列被告因公共危險等案件，經檢察官提起公訴（八十九年度偵字第四四０三號），
本院判決如左：
    主  文
乙○○駕駛動力交通工具肇事，致人傷而逃逸，處有期徒刑捌月。其餘被訴部分公訴
不受理。
        事  實
一、乙○○係大貨車司機，為從事駕駛業務之人，於民國八十九年六月三十日上午，
    駕駛車號Ｑ３－三八一號自用大貨車，沿嘉北公路由南向北方向行駛，途經嘉義
    縣新港鄉○○○路中洋路口，適有丙○○騎乘車號ＵＭＭ－九二七號輕機車於乙○○前方與乙○○同向行駛，乙○○欲超前致後輪擦撞丙○○，丙○○人車倒地
    ，左手開放性骨折併神經肌腱及動脈斷裂等之傷害（傷害部分已撤回告訴）。乙○○肇事後並未下車察看，逕行駕車離去而逃逸，路人甲○○遂駕車追及乙○○
    ，囑其返回並抄下車號，然乙○○仍未返回現場，甲○○遂將車號告知警方，嗣
    於同日十一時許，經警循線查獲。
二、案經丙○○訴由嘉義縣警察局民雄分局報請臺灣嘉義地方法院檢察署檢察官偵查
    起訴。
        理  由
一、被告乙○○固坦承於右揭時地與丙○○發生擦撞，致丙○○受傷，未下車處理隨
    即駕車離去，其後雖經路人通知，仍未返回肇事現場等情不諱，惟矢口否認有於
    肇事後逃逸之事實，辯稱：我不知道撞到人，經人告知後我就轉回來，因當時車
    流很多，我約半小時到了現場，現場已經沒有人了，我就回到公司云云。然查：
    （一）告訴人丙○○於警訊時稱：「我於八十九年六月三十日九時四十分，在嘉
          義縣新港鄉○○○○路中洋路口）發生車禍：：我當時駕ＵＭＭ－九二七
          號輕機，從嘉義往新港方向行駛（南向北），途經右述時地（同方向），
          只聽到砰一聲，我就倒下受傷不省人事，不知過了多久，有一位小姐叫醒
          我扶我到路邊坐下休息，那部撞到我的車已經逃逸無蹤：：我的左手裂傷
          、左掌縫了四針，背部和腳部有擦傷瘀血：：」核與證人甲○○於偵查時
          稱：「我開車號八七四五之車跟在卡車後面，走嘉北公路往北方向行駛：
          ：卡車經過，卡車的右邊掃到機車：：（問卡車是否有逃逸？）有，後來
          我有去追，叫他要負責：：（問：卡車司機回轉後也是跑掉？）是的，因
          我回到現場沒看到卡車司機：：」證人即本案之承辦警員溫清財於偵查時
          稱：「我們據報到現場，有民眾提供逃逸車輛號碼，然後我門就回派出所
          查電腦，打電話到貨運公司，他們公司聯絡到被告到派出所：：（問：在
          現場處理經過多久？）約半個多小時，後來回派出所又過了一個小時，被
          告才來，我們在現場處理時有一位證人甲○○，他開的車子是ＹＧ－八七
          四五，他說他有追被告的大貨車到北港，向被告說他撞到人，被告說好，
          但是沒有回頭：：」相符，且有道路交通事故調查報告表一紙、照片四張
          、診斷證明書一紙在卷可證，足佐被告前開自白與事實相符。
    （二）被告於警訊時自白稱：「我當時駕Ｑ３－三一八號自大貨車在快車道從嘉
          義往新港方向行駛：：那部ＵＭＭ－九二七輕機在機慢車道（同方向）在
          我車邊行駛：：我為了要閃避他加速駛入對面車道要超前，不慎我的車輛
          右後方的防捲裝置撞到倒地受傷，當時我有看到丙○○騎ＵＭＭ－九二七
          輕機：：」又於偵查中自白稱：「（問：你如何知道是右邊護欄與對方碰
          到？）我閃過他：：」，而證人甲○○於本院審理時又稱：「被告的車是
          後輪掃到婦女，聲音沒有很大：：我那天車子窗關起來開冷氣，但是那聲
          音仍足以認是發生車禍」既告訴人丙○○駕車於被告之前為被告所明知，
          被告又欲駕車閃過告訴人丙○○，是被告對於當時行車之狀況應會特別留
          意，而以證人將車窗關起來之情形下，所發出之聲音仍足以識別乃車禍發
          生之程度以觀，被告對於車禍之發生，應不可能無所知悉，雖被告車輛並
          無撞擊之痕跡，然其擦撞告訴人致告訴人及其所騎乘之機車倒地，仍得發
          出相當之聲響，是被告稱其對車禍之發生無所知悉，顯係卸責之詞，不足
          採信。
    （三）證人甲○○於本院審理時亦稱：「：：我追被告後有告知發生車禍，被告
          車子就馬上回頭，肇事地點跟我追到被告的地點是一直線，我是開自小客
          車，我就開車到肇事現場停留了一、二分鐘後告訴警員說是否被告有無到
          ，我追到被告後我就抄了被告的車號然後我要回頭，我的車子是在被告後
          面，照理說被告的車應該比我先到肇事現場，我到了現場後就問警員被告
          是否到了，警員說被告沒有到，我才把被告的車牌給警員：：」是被告辯
          稱因車程很遠其趕至已無人於現場等詞，亦係卸責之詞，不足採信。
    （四）綜上所述，本案事證明確，被告犯行堪以認定。
二、核被告所為，其駕車與告訴人發生擦撞後竟自離開現場，係犯刑法第一百八十五
    條之四之駕駛動力交通工具肇事，致人傷而逃逸罪。爰審酌被告之品行、素行、
    生活狀況、對被害人所生危害、其與被害人發生擦撞，理應盡快救護，竟任被害
    人於車流不少、一般人皆快速行駛之嘉北公路上，足見其藐視人命之態度，其後
    經路人通知，仍逕自逃逸不返回現場及犯罪後狡卸其詞惟與被害人達成和解（此
    有和解書一紙在卷可按）等一切情狀，量處如主文所示之刑。
三、公訴意旨另以：乙○○係大貨車司機，為從事駕駛業務之人，於民國八十九年六
    月三十日上午，駕駛車號Ｑ３－三八一號自用大貨車，沿嘉北公路由南向北方向
    行駛，途經嘉義縣新港鄉○○○路中洋路口，適有丙○○騎乘車號ＵＭＭ－九二
    七號輕機車於乙○○前方與乙○○同向行駛，乙○○應注意車前狀況並隨時採取
    必要措施，超車時要嗣前車減速靠邊或以手勢或亮右方向燈表示允讓後，始得超
    越，超越時應顯示左方向燈駛入原行路線，依當時情形並無不能注意之情事，仍
    違反前開規定貿然欲超前致後輪擦撞丙○○，丙○○人車倒地，左手開放性骨折
    併神經肌腱及動脈斷裂等之傷害，因認被告涉有刑法第二百八十四條第二項前段
    之業務過失傷害罪嫌。
四、惟按告訴乃論之罪，告訴人於第一審辯論終結前得撤回其告訴，又告訴經撤回者
    ，應諭知不受理之判決，刑事訴訟法第二百三十八條第一項、第三百零三條第三
    款分別定有明文。經查此部分起訴書認係觸犯刑法第二百八十四條第二項前段之
    罪，依同法第二百八十七條之規定，須告訴乃論。茲據告訴人丙○○撤回其告訴
    ，此有撤回告訴狀一紙在卷可稽，依照上述之說明，自應諭知不受理之判決。
據上論斷，應依刑事訴訟法第二百九十九條第一項前段、第三百零三條第三款、刑法
第一百八十五條之四，判決如主文。
本案經檢察官陳美君到庭執行職務。
中     華     民     國       九十      年       五     月    二十五    日
                            臺灣嘉義地方法院刑事第三庭
                                法  官  康  存  真
右正本證明與原本無異。
如不服本判決，應於判決送達後十日內，向本院提出上訴狀。
中     華     民     國       九十      年       五     月    二十五    日
                                書記官  胡  祥  生


司法院資訊處製作；財團法人民間司法改革基金會備份。
